【裁判字號】    99,上易,34
【裁判日期】    990113
【裁判案由】    詐欺
【裁判全文】
臺灣高等法院臺中分院刑事判決          99年度上易字第34號
上  訴  人  臺灣臺中地方法院檢察署檢察官
被      告  甲○○
                      之2
上列上訴人因被告詐欺案件，不服臺灣臺中地方法院98年度易字
第3337號中華民國98年11月16日第一審判決（起訴案號：臺灣臺
中地方法院檢察署98年度偵字第19655號），提起上訴，本院判
決如下：
    主  文
上訴駁回。
    理  由
一、按依刑事訴訟法第三百五十條、第三百六十一條、第三百六
    十二條、第三百六十七條規定，不服地方法院之第一審判決
    而上訴者，須提出上訴書狀，並應敘述具體理由，為上訴必
    備之程式；其所提出之書狀未敘述上訴理由，或僅曾以言詞
    陳述上訴理由者，均應於上訴期間屆滿後二十日內補提理由
    書於第一審法院。第一審法院經形式審查，認逾期未補提上
    訴理由者，應定期間先命補正；逾期未補正者，為上訴不合
    法律上之程式，應以裁定駁回。倘已提出上訴理由，但所提
    非屬具體理由者，或已上訴但未提上訴理由，經審判長定期
    間補正仍未補正者，則應由第二審法院以上訴不合法律上之
    程式，判決駁回。而所謂具體理由，必係依據卷內既有訴訟
    資料或提出新事證，指摘或表明第一審判決有何採證認事、
    用法或量刑等足以影響判決本旨之不當或違法，而構成應予
    撤銷之具體事由，始克當之（例如：依憑證據法則具體指出
    所採證據何以不具證據能力，或依憑卷證資料，明確指出所
    為證據證明力之判斷如何違背經驗、論理法則）；倘僅泛言
    原判決認定事實錯誤、違背法令、量刑失之過重或輕縱，而
    未依上揭意旨指出具體事由，或形式上雖已指出具體事由，
    然該事由縱使屬實，亦不足以認為原判決有何不當或違法者
    （例如：對不具有調查必要性之證據，法院未依聲請調查亦
    未說明理由，或援用證據不當，但除去該證據仍應為同一事
    實之認定），皆難謂係具體理由，俾與第二審上訴制度旨在
    請求第二審法院撤銷、變更第一審不當或違法之判決，以實
    現個案救濟之立法目的相契合，並節制濫行上訴（最高法院
    九十七年度臺上字第八九二號刑事判決意旨參照）。
二、經查：本件上訴人檢察官於民國九十八年十二月九日向原審
    法院具狀提起上訴並敘明上訴理由，惟經核其所提出之上訴
    理由，僅陳述略稱：「一茲據被害人乙○○具狀聲請檢察官
    提起上訴，略以：『原審合併判處被告拘役一百二十日，固
    非無見。惟該判決對被害人而言並無實質上之幫助，因為本
    件並非單純之詐欺犯行，而是一樁騙財騙色之惡行，被害人
    透過網路認識被告，旋即受騙上床與被告發生性關係，事後
    又藉機詐騙被害人金錢四次，造成被害人身心嚴重受創，被
    告事後雖答應與被害人和解，但均未依約履行，足證其毫無
    悔意，惡性深重，原審判決實屬過輕。』等語。二經核閱上
    開聲請人所述事項，認其聲請上訴為有理由，爰附送原聲請
    狀，並引用其理由，依刑事訴訟法第344條第1項、第3項、
    第361條第1項提起上訴，請將原判決撤銷，更為適當合法之
    判決。」等語。
三、本院查：
  (一)檢察官因不服地方法院之第一審判決，而於九十八年十二月
    九日具狀向原審法院提起上訴並敘明上訴理由，則依刑事訴
    訟法第三百六十一條第二項條文、立法修正理由及上開最高
    法院判決意旨，檢察官倘已提出上訴理由，但所提非屬具體
    理由者，則由第二審法院以上訴不合法律上之程式，以判決
    駁回之。至於上訴理由是否具體，係屬第二審法院審查範圍
    ，則不在命補正之列（參見法院辦理刑事訴訟案件應行注意
    事項第一百六十二點），合先敘明。
  (二)經核上開檢察官所提之上訴理由，要非屬所謂之具體理由（
    即必須依據卷內既有訴訟資料或提出新事證，具體指摘或表
    明第一審判決有何採證認事、用法或量刑等足以影響判決本
    旨之不當或違法，而構成應予撤銷之具體事由，始克當之【
    例如：依憑證據法則具體指出所採證據何以不具證據能力，
    或依憑卷證資料，明確指出所為證據證明力之判斷如何違背
    經驗、論理法則】，最高法院九十七年度臺上字第八九二號
    判決意旨參見），而被告在原審審理中本即為有罪之陳述，
    承認犯罪，檢察官、被告復均表明無證據調查，有原審九十
    八年十月二十六日準備程序筆錄、審判筆錄在卷可稽。檢察
    官上訴理由僅泛言：本件實為一樁騙財騙色之惡行，被害人
    受騙上床與被告發生性關係，事後又藉機詐騙被害人財物四
    次，惡性重大等語，然就本案認定之詐欺取財部分，已經原
    審審酌「被告先以假名在網際網路上與被害人乙○○結識並
    交往，再以前開詐術向被害人詐取財物，非無惡意，被害人
    先後受騙損失新臺幣（下同）二萬元、七千元、一萬五千元
    、六千元，被告事後雖坦承上情，但迄未與被害人達成和解
    ，賠償損害等一切情狀，依序處以如主文所示之刑（即拘役
    五十日、三十日、五十日、三十日），並定應執行之刑（拘
    役一百二十日）及諭知易科罰金之折算標準。」就檢察官上
    訴意旨指摘量刑部分，原審業已依刑法第五十七條各款予以
    審酌後而為妥適量刑，並無不當或違法之處。至檢察官上訴
    意旨另指摘被害人受騙與被告發生性關係，因而認定被告惡
    性重大，然此節並非被告詐欺取財犯行「所得財物」之一，
    原審亦未為此認定，檢察官執此為上訴理由，顯非根據卷內
    事證而為具體指摘。綜上，檢察官上訴理由所指摘各情，俱
    未依法指摘或表明第一審判決有何採證認事、用法或量刑等
    足以影響判決本旨之不當或違法，而構成應予撤銷之具體事
    由，且該事由亦不足以認定原判決有何不當或違法之處，其
    再為上開形式上爭執，尚非提起上訴之具體理由。復按刑事
    訴訟法第三百六十一條已於九十六年七月四日修正公布，同
    年月六日生效、施行，增定：「上訴書狀應敘述具體理由。
    」係屬上訴書狀應行記載之事項規定，為法定程式。是提起
    第二審上訴，已不能再如同修法之前可以不附任何理由者然
    ，且既為上訴書狀所應具備之一定程式，自須在書狀之本身
    內予以載敘，同法既無上訴理由得引用或檢附其他文件代替
    之規定，自不得逕行引用或檢附其他文書以作替代，此自其
    與同法第三百八十二條第一項上段所定：「（第三審）上訴
    書狀應敘述上訴之理由」，採取同類立法例，即可明瞭（最
    高法院九十七年度臺非字第四五四號判決要旨、六十五年臺
    上字第二八三六號、六十九年臺上字第二七二四號判例可資
    參照）。檢察官提起上訴除上開上訴意旨外，另亦引用被害
    人乙○○之刑事上訴書狀以為附件，然上訴書狀敘述具體理
    由，為上訴書狀應行記載之事項規定，無從引用或檢附其他
    書狀代替之，故被害人乙○○之刑事上訴狀內容即非本院所
    得審酌，附此敘明（至被害人所受損害自仍循民事途徑解決
    ）。
  (三)揆諸上開最高法院判決意旨，及依「程序優先於實體」之刑
    事訴訟法原則，本件上訴自不合法定上訴程式，應予駁回，
    並不經言詞辯論為之。
據上論斷，應依刑事訴訟法第三百六十七條前段、第三百七十二
條，判決如主文。
中    華    民    國    99    年    1    月    13     日
            刑事第九庭  審判長法  官  江  德  千
                              法  官  莊  深  淵
                              法  官  賴  妙  雲
以上正本證明與原本無異。
不得上訴。
                              書記官  蘇  昭  文
中    華    民    國    99    年    1    月    13     日


司法院資訊處製作；財團法人民間司法改革基金會備份。
